臺灣高等法院刑事裁定
104年度金上重更(一)字第4號
上  訴  人  
即  被  告  倪菲爾  （NEAVES PHILIP 英國籍）



選任辯護人  陳恒寬律師
            阮宥橙律師
上  訴  人  
即  被  告  劉穎谷


選任辯護人  楊宗儒律師
            黃詠劭律師
上  訴  人  
即  被  告  凌鳳琴


選任辯護人  莫詒文律師
            張智婷律師  
上  訴  人  
即  被  告  陳志明


選任辯護人  楊宗儒律師
            黃詠劭律師  
上  訴  人  
即  被  告  李泗源


選任辯護人  陳明暉律師
            張進豐律師      
            張凱婷律師
上列上訴人等因違反銀行法等上訴案件（最高法院108年度台上
字第2669號），本院裁定如下：
    主  文
倪菲爾、劉穎谷、凌鳳琴、陳志明、李泗源均自民國一百零九年
一月二十日起，限制出境、出海捌月。
    理  由
一、按刑事訴訟法於民國108年5月24日修正增訂第八章之一「限
    制出境出海」即第93條之2至第93條之6（下稱限制出境新制
    ），並於108年6月19日經總統公布，刑事訴訟法施行法亦於
    同日公布增訂第7條之11，明定限制出境新制自修正公布後6
    個月即108年12月19日施行；新制施行前，偵查或審判中經
    限制出境、出海者，應於生效施行之日起2個月內，依刑事
    訴訟法第八章之一規定重為處分，逾期未重為處分者，原處
    分失其效力。又依據上開增訂刑事訴訟法第93條之2第1項：
    「被告犯罪嫌疑重大，而有下列各款情形之一者，必要時檢
    察官或法官得逕行限制出境、出海。但所犯係最重本刑為拘
    役或專科罰金之案件，不得逕行限制之：一、無一定之住、
    居所者。二、有相當理由足認有逃亡之虞者。三、有相當理
    由足認有湮滅、偽造、變造證據或勾串共犯或證人之虞者」
    ；第93條之3第2項：「偵查中檢察官聲請延長出境、出海，
    第一次不得逾4月，第二次不得逾2月，以延長二次為限。審
    判中限制出境、出海每次不得逾8月，犯最重本刑為有期徒
    刑10年以下之罪者，累計不得逾5年；其餘之罪，累計不得
    逾10年」；第93條之6：「依本章以外規定得命具保、責付
    或限制住居者，亦得命限制出境、出海，並準用第93條之2
    第2項及第93條之3至第93條之5之規定」等旨，限制出境新
    制施行後，刑事訴訟法之限制出境有二種，一種為第八章之
    一「逕行限制出境」（獨立型限制出境），另一種則為第93
    條之6所稱該章以外之限制出境（羈押替代型限制出境）；
    二者同須被告犯罪嫌疑重大，但後者必經法官訊問，且以有
    羈押原因（無羈押必要）為要件。
二、經查：
  ㈠上訴人即被告倪菲爾、劉穎谷、凌鳳琴、陳志明、李泗源（
    以下合稱倪菲爾等5人）涉犯銀行法第125條第3項、第1項後
    段之法人行為負責人非法經營銀行業務、修正前刑法第340
    條常業詐欺等罪，經臺灣臺北地方檢察署檢察官提起公訴，
    於96年10月16日繫屬臺灣臺北地方法院（96年度重訴字第10
    2號卷《下稱原審卷》①第2頁），該院及本院並先後以96年12
    月13日北院隆刑德96重訴102字第0960019556號函、98年10
    月21日院通刑謹98上重訴50字第0980017376、0980017377號
    函、100年8月15日院鼎刑新98上重訴50字第1000013684號函
    、102年9月13日院鎮刑宙98上重訴50字第1020015365號函、
    106年7月14日院欽刑新104金上重更㈠4字第1060111543、106
    0111544號函，對倪菲爾等5人限制出境出海迄今，亦有上開
    函文（原審卷②第100至104頁，本院98年度上重訴字第50號
    卷《下稱本院前審卷》④第314至321頁，本院前審卷⑲第294至2
    96頁，本院卷②第75、76頁）及倪菲爾等5人之限制出境查詢
    結果、內政部移民署108年12月3日移署入字第1080138544M
    號函暨檢送之禁止出國人員名冊在卷可稽。又上開案件經本
    院於108年5月31日以104年度金上重更㈠字第4號判決後，倪
    菲爾等5人不服，分別提起上訴，現由最高法院108年度台上
    字第2669號審理中乙節，亦有最高法院刑事第四庭台刑四10
    8台上2669字第1080000053號函存卷可按。從而依首揭說明
    ，並參酌刑事訴訟法第121條第2項暨最高法院108年度第8次
    刑事庭會議之決議意旨，本院自應於限制出境新制施行之日
    即108年12月19日起2個月內，就倪菲爾等5人之限制出境、
    出海重為處分。
  ㈡本院審酌倪菲爾等5人所涉犯之銀行法第125條第3項、第1項
    後段之共同法人非法經營銀行業務罪，乃最輕本刑7年以上
    有期徒刑之罪，且經本院分別判處6年至3年8月不等之有期
    徒刑，罪刑不可謂之不重，另劉穎谷、凌鳳琴、陳志明、李
    泗源所分得之未扣案犯罪所得，各為新臺幣（下同）200餘
    萬元，金額不低，倪菲爾之未扣案犯罪所得更高達上千萬元
    ，均應依法發還被害人或沒收、追徵，足認非無因此啟動逃
    亡境外、脫免刑責之動機，確有相當理由足認皆有逃亡之虞
    ，為確保訴訟程序之進行及日後刑罰之執行，實有限制其等
    出境、出海之必要。爰依法重為處分，自109年1月20日起，
    對倪菲爾等5人限制出境、出海8月（依修正前規定所為限制
    出境之效力至109年1月19日24時止）。末按倪菲爾等5人所
    涉犯銀行法第125條第3項、第1項後段之法定刑為有期徒刑7
    年以上，非屬「最重本刑為有期徒刑10年以下之罪」，而為
    刑事訴訟法第93之3第2項後段所稱之「其餘之罪」，其審判
    中限制出境、出海，累計不得逾10年，且依刑事訴訟法施行
    法第7條之11第3項前段規定，重為處分後之限制出境期間係
    重新起算，復不受同條項但書「審判中之限制出境、出海期
    間，連同原處分期間併計不得逾5年」之限制，均併此敘明
    。
據上論斷，應依刑事訴訟法第121條第2項、第93條之2第1項第2
款、第93條之3第2項，裁定如主文。
中　　華　　民　　國　　109 　年　　1 　　月　　15　　日
                  刑事第十庭    審判長法　官  林婷立
                                      法　官  吳麗英
                                      法　官  劉元斐
以上正本證明與原本無異。
如不服本裁定，應於收受送達後五日內向本院提出抗告狀。
                                      書記官  陳靜雅
中　　華　　民　　國　　109 　年　　1 　　月　　16　　日